臺灣板橋地方法院刑事判決　　　　　　 94年度簡上字第305號
公　訴　人　臺灣板橋地方法院檢察署檢察官
上　訴　人
即　被　告　乙○○
上列上訴人即被告因違反著作權法案件，不服本院94年度簡字第
1601號，中華民國94年4 月28日第一審簡易判決（聲請簡易判決
處刑案號：93年度偵緝字第1960號）提起上訴，本院管轄第二審
之合議庭判決如下：
    主  文
原判決撤銷。
乙○○共同連續擅自以公開演出之方法侵害他人之著作財產權，
處有期徒刑月，如易科罰金，以佰元折算壹日，扣案之電腦
點歌伴唱機壹台、點歌遙控器壹個及點歌本壹本均沒收。
    事  實
一、乙○○係址設臺北縣蘆洲市○○路340 巷32之1 號「上豪茶
　　藝附設KTV 」之負責人，能預見「男人情女人心」（聲請簡
    易判決處刑書誤載為「男人心女人情」）、「一生只有你」
    、「情深深」、「真心只愛你」等歌曲，係豪記影視唱片有
    限公司（下稱豪記公司）享有音樂著作財產權之音樂著作，
    未經豪記公司之同意或授權，不得擅自公開演出，竟仍不違
    背其本意，未經豪記公司之同意或授權，自民國93年1 月間
    之某日起（聲請簡易判決處刑書誤繕自同年3 月間起）至同
    年4 月14日止，與丙○○（未經告訴及起訴）基於擅自以公
    開演出之方法侵害他人著作財產權之概括犯意聯絡，由乙○
    ○以每月新臺幣（下同）5 千元之代價，向丙○○承租電腦
    點歌伴唱機設備（含電腦點歌伴唱機1 台、點歌遙控器1 個
    及點歌本1 本），並將承租之電腦點歌伴唱設備擺置於上開
    店內，供店內不特定客人點唱，共同連續擅自公開演出該等
    音樂著作，向該店內現場之不特定顧客傳達該等音樂著作內
    容，而侵害豪記公司之音樂著作財產權。嗣因豪記公司人員
    於93年2 月5 日在上開店內消費時發現上情，而向臺北縣政
    府警察局三重分局提出告訴，迄於同年4 月14日20時40分許
    ，為警持本院核發之搜索票在該店內查獲，並扣得該電腦點
    歌伴唱機1 台、點歌遙控器1 個及點歌本1 本。
二、案經豪記公司訴由臺北縣警察局三重分局報請臺灣板橋地方
    法院檢察署檢察官偵查後聲請以簡易判決處刑。
    理  由
一、證據能力部分：
  (一)按被告以外之人於審判外之陳述，雖不符刑事訴訟法第159
    條之1 至第159 條之4 之規定，而經當事人於審判程序同意
    作為證據，法院審酌該言詞陳述或書面陳述作成時之情況，
    認為適當者，亦得為證據；當事人、代理人或辯護人於法院
    調查證據時，知有刑事訴訟法第159 條第1 項不得為證據之
    情形，而未於言詞辯論終結前聲明異議者，視為有前項之同
    意，刑事訴訟法第159 條之5 定有明文。查證人即告訴代理
    人甲○○於警詢時所為之陳述，為審判外之陳述而屬傳聞證
    據，然其證據能力，已經被告乙○○於準備程序時當庭表示
    就證據能力沒有意見（見本院卷第27頁），且迄言詞辯論終
    結前亦未聲明異議，並經本院審酌其陳述作成時之情況，核
    無違法取證及證明力明顯過低之瑕疵，亦認以之作為證據為
    適當，故依前開規定，上開證人於審判外之陳述，自得為證
    據。另證人丙○○於偵查中在檢察官面前所為之陳述，已依
    法具結其證言，且核與被告於警詢、偵查中所供大致相符，
    應較證人丙○○於本院審理時所為證述，較為可信，依刑事
    訴訟法第158 條之3 、第159 條之1 第2 項規定，亦有證據
    能力。
  (二)又除刑事訴訟法第159 條之1 至第159 條之3 之情形外，下
    列文書亦得為證據：一、除顯有不可信之情況外，公務員職
    務上製作之紀錄文書、證明文書。二、除顯有不可信之情況
    外，從事業務之人於業務上或通常業務過程所須製作之紀錄
    文書、證明文書。三、除前二款之情形外，其他於可信之特
    別情況下所製作之文書，刑事訴訟法第159 條之4 亦有明文
    規定。查卷內所附之文書證據及扣案物品，或無證據證明係
    公務員違背法定程序所取得，或係從事業務之人於業務上所
    製作之紀錄文書、證明文書，且被告迄本院言詞辯論終結前
    復未聲明異議，並查無顯不可信及不得作為證據之情形，則
    依刑事訴訟法第159 條之4 、第159 條之5 之規定，亦足認
    均有證據能力，合先敘明。
二、訊據被告乙○○固坦承向丙○○承租上開電腦點歌伴唱設備
    使用，惟矢口否認有何違反著作權法之犯行，辯稱：伊不知
    道伴唱機內有告訴人告訴的歌曲，且該機器係由店內消費之
    客人自行點唱，伊係基於合法行為及合法確信使用該點歌伴
    唱設備，顯然缺乏違法性之認識云云。
三、惟查：
  (一)上揭犯罪事實，業據證人即告訴代理人甲○○於警詢時指訴
    明確，復有告訴人豪記公司之經濟部公司執照及營利事業登
    記證影本各1 紙、著作財產權讓與證明書影本4 紙、前開歌
    曲唱片封面及歌詞影本10紙、現場草圖1 紙及查獲照片24
    幀等在卷可稽，並有電腦點歌伴唱機1 台、點歌遙控器1 個
    及點歌本1 本扣案可資佐證。
  (二)按關於著作之保護政府時有政策宣導，新聞媒體亦多有智慧
    財產權保護團體協助警方查緝犯罪之相關報導，智慧財產權
    應予保護乃一般社會大眾應有之共識，而被告係以KTV 歌曲
    提供點歌伴唱服務並獲取對價，尤不得諉為不知，縱該等詞
    曲音樂著作係重製於其承租之點歌伴唱機內，被告仍有核對
    其有無獲得權利人之同意或授權，始得提供顧客點唱而為公
    開演出，其悖此不為，並進而容許他人點唱，致侵害權利人
    之著作財產權，顯見係預見其發生而其發生並不違背其本意
    ，是仍屬間接故意，被告辯稱基於合法使用，並無違法性認
    識云云，顯係卸責之詞，不足採信。
  (三)又依證人丙○○於偵查中結證稱：（問：有否放點唱機於上
    豪茶坊？）有。（問：點唱機機是租的？）是租給店，1 個
    月5,000 。（問：機內歌曲男人情女人心〈係男人心女人情
    之誤繕〉等歌曲是你灌的？）不是。我不會，買來就這樣。
    我在中古市場買的。買後租他。在重新橋下跳蚤市場（買的
    ）等語，再佐以被告於警詢時供稱：（問：警方在現場共查
    扣電腦點唱機1 部、點歌本1 本、遙控器1 台是否實在？其
    中電腦點唱機內是否有未授權之4 首臺語歌曲「男人情女人
    心」〈係男人心女人情之誤繕〉、「真心只愛你」、「情深
    深」、「一心只有你」？）實在。有的。（問：你有無向豪
    記公司購買該4 首臺語歌版權或該公司有無授權於你？）沒
    有等語，又於偵查中供稱：（問：上豪茶坊是你開的？）我
    是股東，公司負責人。（問：點唱機何人的？）丙○○的。
    （問：茶坊內附設點唱機？）溫放的，算租的。．．（問：
    投幣放歌？）是，30元1 首，1 包廂有1 台。（問：有無申
    請公播證？）沒有等語，並於本院審理時證稱：（問：你．
    ．之後有無在機器裡面加歌曲，或在歌本裡面加歌單？沒有
    ，我是原封不動的等語，足見告訴人享有著作財產權之前開
    歌曲，係於證人丙○○於重新橋下之跳蚤市場購買時而出租
    予被告之前，即已灌錄於該台點歌伴唱機內，且該歌本內亦
    有前開歌曲之記載。再者，證人丙○○係以從事營業場所投
    幣式卡拉OK點唱機買賣、寄放、修理為業，此有被告於偵查
    中提出之丙○○名片1 張附卷可稽，則其將上開電腦點歌伴
    唱機等設備，以每月5 千元之代價出租與被告供其營業之用
    ，自應核對該電腦點歌伴唱機內之歌曲有無獲得權利人之同
    意或授權，其猶證稱不知情而出租云云，以其專業能力，顯
    難置信。是證人丙○○明知所購買之電腦對歌伴唱機設備，
    並未檢附其內歌曲之著作財產權人之同意或授權，猶收取代
    價而出租於被告，任由被告放置於所經營之店內供不特定之
    客人點唱，堪認被告與證人丙○○間就上開犯行確有犯意聯
    絡及行為分擔無訛。至證人丙○○與被告嗣雖均辯稱不知扣
    案之伴唱機內有上開歌曲云云，與被告於警詢時所稱不符，
    已非無疑，且扣案之歌本早有上開歌曲之記載，被告及證人
    丙○○自難諉為不知，是其二人所辯顯係事後圖卸之詞，殊
    無可採。
  (四)至證人丙○○雖於本院審理時證稱：該點歌伴唱設機已賣予
    被告，之前我是用寄放的云云，被告亦隨之附和稱：93年2
    月份，他（指證人丙○○）租給我1 個多月我就跟他買云云
    ，然依被告於偵查中已明確供稱：（問：點唱機何人的？）
    丙○○的。（問：茶坊內附設點唱機？）溫放的，算租的等
    語，核與證人丙○○於偵查中結證稱：（點唱機是租的？）
    是租給店，1 個月5,000 。．．我在中古市場買的。買後租
    他等語相符，是其二人於本院審理時翻異改稱之詞，是否屬
    實，尚非無疑，且證人丙○○究有無將點歌伴唱機設備出賣
    予被告，乃係攸關該設備之所有權歸屬，被告苟已出資購買
    者，衡情被告與證人丙○○間既有交易往來，顯見其二人交
    情不錯，則其二人在出於自由意志之情形下，於偵查中先後
    為一致之陳述，表示該點歌伴唱設備係租賃而非買賣之情，
    較為可信。至證人丙○○於本院審理時翻異前詞，顯係為求
    推卸撇清己身責任而臨訟編造之詞，被告隨即加以附和，亦
    係基於與證人間之交易往來關係，所為事後偏袒之詞，自無
    可取。
  (五)綜上所述，被告所辯，均係卸責之詞，不足採信。本案事證
    明確，被告犯行堪以認定，應依法論科。
四、按被告行為後，著作權法業於93年9 月1 日修正公布，於同
    年月3 日生效施行，修正前該法第92條第1 項規定為「意圖
    營利而以公開口述、公開播送、公開上映、公開演出、公開
    傳輸、公開展示、改作、編輯或出租之方法侵害他人著作財
    產權者，處三年以下有期徒刑、拘役，或併科新臺幣七十五
    萬元以下罰金」，修正後該法第92條刪除第2 項之規定，並
    修正為「擅自以公開口述、公開播送、公開上映、公開演出
    、公開傳輸、公開展示、改作、編輯、出租之方法侵害他人
    之著作財產權者，處三年以下有期徒刑、拘役、或科或併科
    新臺幣七十五萬元以下罰金」，經比較行為時法及裁判時法
    之結果，以適用裁判時法較有利於行為人，依刑法第2 條第
    1 項前段之規定，本件應適用裁判時法即修正後著作權法第
    92條之規定處斷。
五、查被告向丙○○承租上開點歌伴唱設備，而於上址將音樂內
    容透過該點歌伴唱設備，供不特定之顧客點歌，將上開音樂
    著作內容傳達於現場之公眾之行為，即係擅自以公開演出之
    方法侵害他人之著作財產權，是核其所為，係犯修正後著作
    權法第92條之擅自以公開演出之方法侵害他人之著作財產權
    罪。被告向丙○○承租之設備內早已灌錄前揭告訴人之音樂
    著作，顯見其二人間就上開犯行，有犯意之聯絡及行為之分
    擔，為共同正犯，檢察官誤認丙○○為不知情部分，尚有未
    洽。另被告利用不知情之顧客點唱而公開演出上開音樂著作
    ，藉此侵害他人著作財產權，乃間接正犯。又被告先後多次
    以公開演出方法侵害他人著作財產權之行為，時間緊接，方
    法相同，所犯係構成要件相同之罪名，顯係基於概括犯意反
    覆為之，為連續犯，應依刑法第56條規定論以一罪，並加重
    其刑。
六、原審經過詳查認被告犯行明確，據以論罪科刑，固非無見。
    惟查：證人丙○○明知所購買之點歌伴唱機內有未經告訴人
    同意或授權之音樂著作，猶將之出租予被告放置於其所經營
    之茶藝店內供人點唱，足見證人丙○○與被告間有犯意聯絡
    及行為分擔，為共同正犯，原審疏未論及，並以扣案之物係
    證人丙○○所有之物，未依修正後著作權法第98條前段規定
    宣告沒收，尚有未洽。被告上訴否認犯行，雖無理由，惟原
    判決既有上開可議之處，應由本院將原判決撤銷，另為適當
    之判決。爰審酌被告不知尊重他人智慧結晶，反以侵害他人
    著作財產權之方法營利，除致告訴人財產受損外，亦嚴重影
    響國家之國際視聽，破壞國人形象，兼衡其犯罪之動機及目
    的無非為牟取小利、犯罪時間尚屬不長等一切情狀，量處如
    主文所示之刑，並諭知易科罰金之折算標準，以示懲儆。扣
    案之電腦點歌伴唱機1 台、點歌遙控器1 個及點歌本1 本，
    係共犯丙○○所有而供被告本件犯罪所用之物，業據被告及
    證人丙○○於偵查中供證明確，應依修正後著作權法第98
    條前段規定宣告沒收。
據上論斷，應依刑事訴訟法第455 條之1 第1 項、第3 項、第36
9 條第1 項前段、第364 條、第299 條第1 項前段，修正後著作
權法第92條、第98條，刑法第11條前段、第2 條第1 項前段、第
28條、第56條、第41條第1 項前段，罰金罰鍰提高標準條例第2
條，判決如主文。
本案經檢察官鄧媛到庭執行職務。
中　　華　　民　　國　　94　　年　　10　　月　　31　　日
                  刑事第三庭    審判長法　官  李麗玲
                                      法  官  張兆光
                                      法  官  鄧雅心
以上正本證明與原本無異。
不得上訴。
                                      書記官　黃美雲
中　　華　　民　　國　　94　　年　　10　　月　　31　　日
附錄本案論罪科刑法條
修正後著作權法第九十二條
擅自以公開口述、公開播送、公開上映、公開演出、公開傳輸、
公開展示、改作、編輯、出租之方法侵害他人之著作財產權者，
處三年以下有期徒刑、拘役、或科或併科新臺幣七十五萬元以下
罰金。
